臺灣臺南地方法院臺南簡易庭民事判決
111年度南簡字第442號
原      告  余佳純  
訴訟代理人  陳銘峻  
被      告  李麗梅  


上列當事人間請求損害賠償等事件，本院於民國111年10月13日
言詞辯論終結，判決如下：
    主  文
被告應給付原告新臺幣96,283元。
原告其餘之訴駁回。
訴訟費用由被告負擔百分之87，餘由原告負擔。
本判決原告勝訴部分得假執行，但被告如以新臺幣96,283元為原
告預供擔保，得免為假執行。
    事實及理由
壹、程序方面：
一、按簡易訴訟之訴狀送達後，原告不得將原訴變更或追加他訴
    ，但擴張或減縮應受判決事項之聲明者，不在此限，民事訴
    訟法第436條第2項、第255條第1項第3款分別定有明文。本
    件原告起訴時，原請求被告應修繕漏水並給付原告新臺幣（
    下同）78,000元（見調字卷第11頁），嗣於訴訟進行中，變
    更為請求被告應給付原告111,000元（見本院卷第51頁），
    經核其性質屬擴張應受判決事項之聲明，揆諸首揭規定，尚
    無不合，應予准許。
二、被告經合法通知，未於言詞辯論期日到場，核無民事訴訟法
    第386條各款所列情形，爰依原告之聲請，由其一造辯論而
    為判決。 
貳、實體方面：
一、原告起訴主張：民國110年10月，原告所有之門牌號碼臺南
    市○區○○○路0段000號6樓之19房屋（下稱原告房屋）之承租
    人即訴外人甲○○向原告反應，原告房屋隔壁即被告所有之門
    牌號碼臺南市○區○○○路0段000號6樓之20房屋（下稱被告房
    屋）疑似滲漏水至原告房屋，原告遂透過被告之房仲、大樓
    管委會尋求協助，惟被告以其於北部上班無法請假到場處理
    為由，遲未修繕漏水，致原告房屋屋內家具損壞，修復費用
    經估價為新臺幣(下同)56,000元。原告與甲○○訂有租約，約
    定租期自108年7月1日至111年6月30日止，每月租金11,000
    元（下稱系爭租約），甲○○因不堪原告房屋漏水情形，於11
    0年12月15日退租，原告因而受有5個月(111年1月至5月)之
    租金損害計55,000元。爰依民法第184條第1項前段規定，提
    起本件訴訟等語，並聲明：被告應給付原告111,000元。　
    　
二、被告雖未於言詞辯論期日到場，惟提出書狀以：原告房屋與
    隔壁房屋牆面漏水問題，被告已於111年5月14日完成抓漏檢
    測補漏，費用28,000元由被告負擔。原告所主張屋內家具損
    壞，被告於111年5月14日會同原告訴訟代理人乙○○進入原告
    房屋時，其放置家具位置與漏水牆面仍有距離，可見原告之
    家具損害與漏水問題無關。原告與甲○○有親戚關係，且租約
    未經公證，無法證明確有租賃關係，被告於111年5月14日進
    入原告房屋檢測時，房內仍有物品衣物，可見甲○○尚未搬離
    ，且僅牆面有污漬尚未達不能住人程度，可見原告之租金損
    害請求不實在。原告房屋之牆面損壞，係因原告先堅持要自
    行找抓漏師傅，卻遲未處理以致拖延造成等語，資為抗辯，
    並聲明：原告之訴駁回。
三、得心證之理由：　　
　㈠本件原告主張其所有之原告房屋與被告所有之被告房屋相鄰
    ，因被告房屋管線漏水，滲漏至原告房屋牆面，經兩造會同
    於111年5月14日完成抓漏檢測，補漏修繕完成，並由被告支
    付修繕費用28,000元等情，業據原告提出照片3張（見本院
    卷第111至115頁）及本院依職權調閱原告房屋、被告房屋之
    土地建物查詢資料（見外放卷）可稽，並為被告所不爭執，
    堪信為真實。
　㈡按因故意或過失，不法侵害他人之權利者，負損害賠償責任
    ，民法第184條第1項定有明文。查被告房屋管線漏水，致原
    告房屋牆面受損等節，業經認定如前。被告就其所有房屋疏
    為管理維護，致生漏水情事，準此，被告自應就原告因漏水
    所生損害負侵權行為損害賠償責任。茲就原告請求之損害賠
    償項目分述如下:
　⒈原告房屋之衣櫥、鏡台損害部分:
　⑴按不法毀損他人之物者，被害人得請求其物因毀損所減少之
    價額，民法第196條明文可參，而所謂賠償物被毀損所減少
    之價額，得以修復費用為估定標準，但以必要者為限，例如
    修理材料以新品更換舊品，應予折舊（最高法院77年度第9
    次民事庭會議決議意旨參照）。
　⑵查原告主張原告房屋衣櫥、鏡台因牆面滲水受有損害，須拆
    除重新裝設等情，有原告所提之照片、工程行估價單等件為
    證（見調字卷第27至37頁、本院卷第53頁），證人余欣億即
    原告房屋之承租人亦到庭證述：搬進去時咖啡色的衣櫥就黏
    在牆壁上，衣櫥高度到天花板，衣櫥前面是化妝台，衣櫥底
    部及衣櫥內容都有受到滲漏水的影響等語（見本院卷第135
    頁）一致，堪認原告主張原告房屋衣櫥、鏡台因牆面滲水受
    有損害等節，洵屬有據。則原告請求拆除、清運、購買及油
    漆衣櫥與鏡台，自有必要。
　⑶上開原告所提之工程行估價單，其中材料部分共44,000元（
    項次2、3），工資部分共12,000元（項次1、4），依行政院
    所頒固定資產耐用年數表及固定資產折舊率表，裝潢材料比
    照房屋附屬設備之「其他」之耐用年數為10年，依平均法計
    算其折舊結果（即以固定資產成本減除殘價後之餘額，按固
    定資產耐用年數表規定之耐用年數平均分攤，計算折舊額）
    ，每年折舊率為10分之1 ，並參酌營利事業所得稅查核準則
    第95條第6項規定「固定資產提列折舊採用定率遞減法者，
    以1年為計算單位，其使用期間未滿1年者，按實際使用之月
    數相當於全年之比例計算之，不滿1月者，以1月計」，上開
    衣櫥、鏡台據原告自陳：原先木作裝潢係於108年8、9月間
    裝設（見本院卷第52頁），迄110年10月發生本件漏水時，
    原告房屋原有裝潢設備使用期間約為2年2月，則上開衣櫥與
    鏡台扣除折舊後之修復費用估定為35,333元【計算方式：1.
    殘價＝取得成本÷( 耐用年數＋1)即44,000÷(10+1)≒4,000（小
    數點以下四捨五入，以下同）；2.折舊額 ＝(取得成本－殘價
    )×1/（耐用年數）×（使用年數）即(44,000－4,000) ×1/10×
    （2+2/12）≒8,667；3.扣除折舊後價值＝（新品取得成本－折
    舊額）即44,000－8,667＝35,333】，加計不扣除折舊之工資1
    2,000元。堪認原告主張原告房屋衣櫥、鏡台因被告房屋漏
    水所致之損害即回復原狀之必要費用計47,333元（即35,333
    元＋12,000元）部分，核屬有據。逾此部分，則不應准許。
　⒉因提前終止租約未能收取租金之損害部分:
　⑴按民法第216條規定，損害賠償除法律另有規定或契約另有訂
    定外，應以填補債權人所受損害（積極損害）及所失利益（
    消極損害）為限。既存利益減少所受之積極損害，須與責任
    原因事實具有相當因果關係，始足當之。又依通常情形，或
    依已定之計劃、設備或其他特別情事，可得預期之利益，視
    為所失利益。該所失利益，固不以現實有此具體利益為限，
    惟該可得預期之利益，亦非指僅有取得利益之希望或可能為
    已足，尚須依通常情形，或依已定之計劃、設備或其他特別
    情事，具有客觀之確定性（最高法院95年度台上字第2895號
    判決意旨參照）。
　⑵查原告主張伊與甲○○就原告房屋訂有系爭租約，甲○○因房屋
    漏水不堪居住，於110年12月15日退租等情，業據原告提出
    房屋租賃契約、終止租約協議（見本院卷第99至103頁、第1
    05頁）在卷可稽，核與證人余欣億到庭證述：原告是我姑姑
    ，系爭租約簽訂時我19歲，租約與租金都是我父親處理的。
    我大四暑假時發現牆壁會滲漏水，到10月、11月就有一灘水
    在地上，發現滲漏水時，我去敲門，對方不回應我，我透過
    管委會聯繫。我是因為漏水問題搬走的，漏水之後我就開始
    找房子，新的房東允許我慢慢搬，確切搬過去的時間是年底
    、1月1日左右，終止租約是我跟原告談的，協議上面是我的
    簽名（見本院卷第134頁第135頁）等語相符，堪認被告房屋
    漏水情形，確實造成余欣億與原告提前終止租約，致原告受
    有不能收取租金之損害。惟被告房屋漏水情形已於111年5月
    14日修繕完畢，是原告得請求所失租金利益之損害期間應為
    111年1月1日起至111年5月14日止，以每月租金11,000元計
    算，原告所受喪失租金收益之損害共48,950元【11,000×（4
    ＋14/31）＝48,950】。逾此部分之租金損失請求，則屬無據
    。
　⑶被告雖抗辯原告與甲○○有親戚關係，且系爭租約未經公證，
    無法證明確為租賃關係等語，惟原告與甲○○是否有親戚關係
    、系爭租約是否公證，皆無涉於租賃契約是否有效成立，亦
    與原告是否因終止租約受有損害無影響。至於被告就甲○○尚
    未搬離，且僅牆面有污漬尚未達不能住人程度，以及原告房
    屋牆面損壞係因原告堅持要自行找抓漏師傅卻遲未處理所致
    等抗辯，被告並未提出證明以證其說，是被告該部分抗辯，
    尚難採信。
　㈢從而，原告得請求之損害賠償金額為96,283元（計算式：47,
    333+48,950＝96,283）。
四、綜上所述，原告依民法第184條第1項前段規定，請求被告給
    付96,283元，為有理由，應予准許，逾此範圍之請求，為無
    理由，應予駁回。
五、本件原告勝訴部分係適用簡易程序所為被告敗訴之判決，爰
    依民事訴訟法第389條第1項第3款規定，依職權宣告假執行
    ；並依同法第392條第2項規定，依職權宣告被告預供擔保後
    ，得免為假執行。
六、本件事證已臻明確，兩造其餘主張與攻擊防禦方法及所提證
    據，經核與判決之結果不生影響，爰不另一一論述，併此敘
    明。
七、訴訟費用負擔之依據：民事訴訟法第79條。
中　　華　　民　　國　　111 　年　　11　　月　　3 　　日
                  臺灣臺南地方法院臺南簡易庭
                                  法  官　李姝蒓
以上正本證明與原本無異。
如不服本判決，應判決送達後20日內，向本院提出上訴狀並表明
上訴理由(須附繕本)。如委任律師提起上訴者，應一併繳納上訴
審裁判費。 
中　　華　　民　　國　　111 　年　　11　　月　　3 　　日
                                  書記官  張鈞雅